【裁判字號】    98,訴,1355
【裁判日期】    981229
【裁判案由】    殺人未遂等
【裁判全文】
臺灣高雄地方法院刑事判決              98年度訴字第1355號
公  訴  人  臺灣高雄地方法院檢察署檢察官
被      告  丙○○
指定辯護人  本院公設辯護人陳信凱
上列被告因殺人未遂等案件，經檢察官提起公訴（98年度偵字第
17327 號），本院判決如下：
    主  文
丙○○殺人未遂，處有期徒刑陸年；又持有可發射金屬具有殺傷
力之空氣槍，處有期徒刑年貳月，併科罰金新臺幣拾萬元，罰
金如易服勞役，以新臺幣壹仟元折算壹日。扣案空氣槍（槍枝管
制編號：高鑑0000000000號）壹把、瓦斯鋼瓶壹只、
金屬彈丸貳顆沒收；應執行有期徒刑玖年，併科罰金新臺幣拾萬
元，罰金如易服勞役，以新臺幣壹仟元折算壹日。扣案空氣槍（
槍枝管制編號：高鑑0000000000號）壹把、瓦斯鋼瓶
壹只、金屬彈丸貳顆沒收。
    事  實
一、丙○○明知具殺傷力之空氣槍為槍砲彈藥刀械管制條例所規
    定列管之物，不得無故持有，竟於民國94年年中（起訴書記
    載為92年間）某日，在新竹縣、市一帶某處，向名為「謝明
    良」之成年男子取得具有殺傷力之空氣手槍1 把（槍枝管制
    編號：0000000000號），旋基於持有具殺傷力空氣槍之犯意
    ，藏放在其坐落高雄市○○區○○街21號6 樓之住處而持有
    之。嗣丙○○因另案與甲○○共同於97年12月間涉犯傷害案
    件，彼此就如何與被害人和解意見不一而心生嫌隙，丙○○
    竟基於殺人之犯意，於98年4 月25日下午4 時許，持上開空
    氣手槍及其所有之電擊棒1 支，前往位在高雄市○○區○○
    路199 號之「來來檳榔攤」內，在相隔僅5 、6 步之近距離
    內，以上開空氣手槍朝甲○○身體射擊金屬彈丸7 顆，其中
    3 顆分別穿入甲○○之胸口、左前手臂、左手指等處，另2
    顆則擊傷甲○○之會陰部及左大腿後，丙○○又不顧在場之
    人攔阻，上前以電擊棒電擊甲○○前胸等處，致甲○○受有
    前胸、左前臂、左手指貫穿傷併異物殘留、會陰部、左大腿
    擦傷、頭部外傷等傷害，混亂中經甲○○奮力逃離現場，丙
    ○○因追逐不及乃罷手離去而不遂，遺落之空氣手槍則為甲
    ○○返回時拾獲，嗣為警依治療甲○○槍傷之醫護人員通報
    而循線查獲，扣得上開丙○○所有之空氣手槍1 把含裝置其
    內之瓦斯鋼瓶1 只及剩餘金屬彈丸（鋼珠）2 顆。
二、案經甲○○告訴及高雄市政府警察局三民第二分局報告臺灣
    高雄地方法院檢察署檢察官偵查起訴。
    理  由
壹、證據能力部分：
    按被告以外之人於審判外之陳述，雖不符刑事訴訟法第159
    條之1 至之4 之規定，然經當事人於審判程序同意作為證據
    ，法院審酌該言詞陳述或書面陳述作成時之情況，認為適當
    者，亦得為證據，刑事訴訟法第159 條之5 第1 項定有明文
    。本判決後開引用具有傳聞證據性質之證據資料，已經檢察
    官、被告及其辯護人於審理期日同意為證據使用，是其縱無
    刑事訴訟法第159 條之1 至第159 條之4 或其他傳聞法則例
    外之情形，亦經本院審酌該證據作成之情況，既無違法取得
    情事，復無證明力明顯過低等情形，以得供做法院判斷事實
    之依據為適當，認為均有證據能力，得為證據。
貳、實體部分：
一、訊據被告丙○○於警詢中及本院審理時，對其前揭時地取得
    並持有扣案具殺傷力空氣手槍，嗣並持以對甲○○射擊而造
    成上開傷害結果之事實固坦承不諱，然矢口否認有殺人未遂
    犯行，辯稱：伊先前因與甲○○口角，並遭放話叫伊到現場
    談判，伊到達時，有將槍拔出來，是為了嚇阻甲○○及其友
    人之攻擊，伊經人抱住要求把槍收起來好好講，但甲○○見
    狀便衝過來要毆打伊，伊才持槍朝甲○○射擊，並無殺人之
    意思，嗣伊雖持電擊棒攻擊，但未觸及甲○○云云。辯護人
    則以：被告向告訴人甲○○射擊7 槍，其中6 槍均擊中四肢
    ，僅有1 槍因擊發時遭甲○○友人架住而射中胸口，可見其
    行為無致人於死之意，又其所持空氣槍之殺傷力不大，亦未
    造成告訴人立即之生命危險，所犯應構成傷害而非殺人未遂
    等語為被告辯護。惟查：
  (一)前揭空氣手槍1 把係被告丙○○於94年年中經友人「謝明良
    」贈與而持有，除據被告自承在卷，並有扣案空氣手槍1 把
    在卷可稽，其經高雄縣政府警察局以檢視法、性能檢驗法、
    動能測試法鑑驗結果，認為係氣體動力式槍枝，以小型高壓
    氣體鋼瓶內氣體為動力，經以金屬彈丸（直徑約4.5mm 、重
    約0.36公克）測試，其中彈丸最大發射速度為136 公尺／秒
    ，計算動能為3.3 焦耳，換算單位面積動能為20焦耳／平方
    公分等情，有該局98年5 月7 日，高縣警鑑字第0980078472
    號槍彈鑑定書附卷可參（偵卷第62頁），茲依司法院秘書長
    81.6.11 秘台廳(二)字第06985 號函釋所示殺傷力之定義，係
    指在最具威力之適當距離，以彈丸可穿入人體皮肉層之動能
    為基準；另依日本科學警察研究所研究結果，彈丸單位面積
    動能達20焦耳／平方公分則足以穿入人體皮肉層等情，既經
    前開鑑定書引據在卷，對照前述測得扣案槍枝射擊彈丸所生
    單位面積動能除已達20焦耳／平方公分，即符合上開所稱足
    以穿入人體皮肉層之數值標準外，其經被告丙○○於前揭時
    地持以對告訴人射擊，亦確實射穿告訴人胸部等多處皮肉層
    ，嗣經急診醫師施以「深部異物取出手術」方順利取出射入
    之金屬彈丸，有高雄醫學大學附設中和紀念醫院診斷證明書
    存卷可憑（偵卷第15頁），是扣案被告丙○○於前揭時地持
    有之空氣槍確有射擊金屬彈丸穿透人體皮肉之能力，其持有
    具殺傷力空氣槍之犯行，堪予認定。
  (二)另就被告丙○○因前述細故，於近距離內持上開具殺傷力空
    氣槍向告訴人射擊7 槍，並持電擊棒攻擊，致告訴人受有前
    胸、左前臂、左手指貫穿傷併異物殘留、會陰部、左大腿擦
    傷、頭部外傷等傷害，除據被告丙○○自承攻擊行為如上，
    並經證人即告訴人甲○○於本院審理時到庭證述綦詳，復有
    扣案內裝瓦斯鋼瓶1 只、金屬彈丸鋼珠2 顆之空氣槍1 把、
    前引高雄醫學大學附設中和紀念醫院診斷證明書、現場監視
    錄影翻拍及採證照片共27幀在卷可稽。被告丙○○雖辯稱行
    為時並無殺人意思云云，然依被告於警詢中供述意旨，其最
    初經原所有人謝明良交付上開空氣槍之目的，原在充防身武
    器使用（偵卷第6 頁），就該槍具備之擊發能力，對人體皮
    肉組織具有相當程度之破壞力，如在適當距離內擊中人體頭
    、頸、顏面或其他要害所在，極可能致人於死一節，顯有認
    識，乃其前揭時地竟持以在相隔僅5 、6 步之近距離內，逕
    朝告訴人身體射擊，擊發金屬彈丸猶高達7 顆之多，對其行
    為可能造成告訴人甲○○因身體重要部位受創而危及生命，
    顯有認識及意欲，辯護人雖以被告開槍擊中告訴人之身體部
    位，多在手、腳等處為由，論證其行為時並無殺人意思云云
    ，然姑不論以被告丙○○並非軍警或其他受有專業射擊訓練
    之人，其行為時所持空氣手槍亦非彈道穩定之制式武器，依
    其射擊能力及所持槍枝之狀況，是否能在瞬間連續射擊7 槍
    之情形下，精確控制瞄準人體手、腳等處，已非無疑，況告
    訴人遭攻擊時並非處於昏睡或其他癱瘓狀態，慌亂中亦無呆
    立供被告連開7 槍而全不閃避、遮擋之理，乃被告在此情形
    下，竟能彈無虛發，擊發彈丸幾乎全數如願命中告訴人身體
    各部分，迴避其頭、頸、軀幹等身體正中部位之餘，猶全未
    殃及同處該狹窄空間之在旁數人，顯與事理大相逕庭，是辯
    護人所稱被告均朝告訴人手、腳等處射擊，並無殺人意思云
    云，尚無從採，證人即告訴人甲○○於本院審理時證稱被告
    係朝伊身體射擊等語，堪信為真，被告丙○○為前揭行為時
    ，主觀上顯有殺人之故意，其著手殺人而不遂之犯行，堪予
    認定。
  (三)綜上所述，本件被告犯罪事證已臻明確，應依法論科。
二、按可發射金屬或子彈具有殺傷力之空氣槍，為槍砲彈藥刀械
    管制條例第4 條第1 項第1 款規定之槍枝，非經中央主管機
    關許可，不得持有，同條例第5 條定有明文。核被告丙○○
    所為，係犯刑法第271 條第2 項、第1 項之殺人罪未遂、槍
    砲彈藥刀械管制條例第8 條第4 項未經許可，持有可發射金
    屬具有殺傷力之空氣槍罪。被告所犯持有具有殺傷力空氣槍
    罪之條文關於罰金等部分所適用之刑法總則規定，雖於94年
    2 月2 日修正公布，95年7 月1 日起生效施行，然被告丙○
    ○繼續持有槍枝犯罪之時間，既跨越上開新舊法更替時點，
    僅依修正後新法之規定論究即為已足。又被告所犯上開2 罪
    ，犯意各別，行為互殊，所犯罪名之構成要件有異，為數罪
    ，應分論併罰。就所犯殺人罪未遂部分，係已著手於犯罪行
    為之實行而不遂，應依刑法第25條第1 項未遂犯之規定減輕
    其刑。另按持有槍砲彈藥罪，其持有之繼續，為犯罪行為之
    繼續，而非狀態之繼續，亦即一經非法持有，罪雖成立，但
    其完結，須繼續至持有行為終了時為止。而該罪有無累犯之
    適用，自亦應以其持有行為終了時，是否在前案受有期徒刑
    執行完畢後5 年以內為斷（最高法院98年度台上字第2352號
    判決參照），被告前開持有空氣槍行為之始，雖在94年年中
    某日，距其因前案犯傷害罪（後詳述）經本院判刑確定入監
    執行完畢之日，即92年8 月20日尚未滿5 年，然其持有行為
    既於98年4 月25日因著手前揭犯行遺落現場而終了，已非在
    前案徒刑執行完畢5 年以內，揆諸前開說明，尚無累犯規定
    之適用，附此敘明。
三、爰審酌被告丙○○之年齡、品行、智識能力、犯罪動機、手
    段、對於法益所生侵害之程度，其為70年2 月1 日出生、受
    有國中肄業教育程度、業工之人，有警詢等年籍資料在卷可
    參，本件犯罪時正值青壯，前於90年間曾犯傷害罪，經本院
    90年度訴字第2048號判處有期徒刑1 年6 月確定，於91年3
    月11日入監，92年8 月20日甫因縮刑期滿出監執行完畢，有
    臺灣高等法院被告前案紀錄表及臺灣高雄地方法院檢察署刑
    案資料查註紀錄表各1 份在卷可按，素行非佳，其本件為防
    身而持有空氣槍，及因細故而持槍著手殺人行為之動機，對
    告訴人身體等處擊發7 槍，又持電擊棒攻擊之犯罪手段，所
    持空氣槍之威力對人體構成危害之情形，造成告訴人受傷之
    程度，及其犯罪經查獲迄今，仍遲未與告訴人和解以填補行
    為所生損害之犯後態度，檢察官於本院審理時具體求處有期
    徒刑9 年，堪稱允當等一切情狀，各量處如主文所示之刑，
    又審酌其年齡、職業、收入、社會地位等節，並諭知其罰金
    易服勞役之折算標準，並定其應執行之刑，以資儆懲。
四、扣案具有殺傷力，槍枝管制編號：高鑑0000000000號之空氣
    槍1 把為依法不得持有之違禁物，已如前述，應依刑法第38
    條第1 項第1 款規定沒收之。扣案供前開空氣槍擊發動力使
    用之瓦斯鋼瓶1 只、金屬彈丸（鋼珠）2 顆，為被告丙○○
    所有並供前開犯罪使用之物，應依刑法第38條第1 項第2 款
    規定宣告沒收。又未扣案供被告前揭殺人未遂犯罪使用之電
    擊棒1 支固為被告所有，然依被告供承於查獲前已經遺失，
    依現有卷證復不能證明仍然存在，爰不另為沒收之諭知，併
    此敘明。
據上論斷，應依刑事訴訟法第299 條第1 項前段，槍砲彈藥刀械
管制條例第8 條第4 項，刑法第11條前段、第271 條第2 項、第
1 項、第25條第1 項、第42條第3 項、第51條第5 款、第38條第
1 項第1 款、第2 款，判決如主文。
本案經檢察官乙○○到庭執行職務
中    華    民    國    98    年    12    月    29    日
            刑事第十九庭    審判長法  官  陳志銘
                                  法  官  吳芝瑛
                                  法  官  陳松檀
上正本證明與原本無異。
如不服本判決應於收受本判決送達後10日內向本院提出上訴書狀
，其未敘述上訴理由者，並得於提起上訴後10日內向本院補提理
由書狀（均須按他造當事人之人數附繕本）「切勿逕送上級法院
」
                                  書記官  彭帥雄
中    華    民    國    98    年    12    月    30    日
附錄本案論罪科刑法條全文：
中華民國刑法第271 條
殺人者，處死刑、無期徒刑或10年以上有期徒刑。
前項之未遂犯罰之。
預備犯第1 項之罪者，處2 年以下有期徒刑。
槍砲彈藥刀械管制條例第8 條
未經許可，製造、販賣或運輸鋼筆槍、瓦斯槍、麻醉槍、獵槍、
空氣槍或第4條第1項第1款所定其他可發射金屬或子彈具有殺傷
力之各式槍砲者，處無期徒刑或5年以上有期徒刑，併科新臺幣1
千萬元以下罰金。
未經許可，轉讓、出租或出借前項所列槍枝者，處5 年以上有期
徒刑，併科新臺幣1 千萬元以下罰金。
意圖供自己或他人犯罪之用，而犯前二項之罪者，處無期徒刑或
7 年以上有期徒刑，併科新臺幣1 千萬元以下罰金。
未經許可，持有、寄藏或意圖販賣而陳列第1 項所列槍枝者，處
3 年以上10年以下有期徒刑，併科新臺幣700 萬元以下罰金。
第1 項至第3 項之未遂犯罰之。


司法院資訊處製作；財團法人民間司法改革基金會備份。
